--- 
title: "INTRODUCCIÓN A SERIES DE TIEMPO"
author: "LUIS ORTIZ-CEVALLOS"
date: "`r Sys.Date()`"
site: bookdown::bookdown_site
output: bookdown::gitbook
documentclass: book
bibliography: [book.bib, packages.bib]
biblio-style: apalike
link-citations: yes
---



```{r setup, include=FALSE}
knitr::opts_chunk$set(echo = TRUE, warning = FALSE, message = FALSE)
```

#  ¿Qué es una de serie de tiempo? 

```{r }
library("readr")
library("xts") 
library("zoo")
library("astsa")
library("forecast")
library("ggplot2")
library("forecast")
library("ggfortify")
library("stargazer")
library("urca")
library("dynlm")
library("scales")
library("quantmod")
TRIM<-as.xts(read.zoo("FINAL_HN.csv", index.column = 1, sep = ";", header=TRUE, format = "%d/%m/%Y"))
MES<-as.xts(read.zoo("MES_HN.csv", index.column = 1, sep = ";", header=TRUE, format = "%d/%m/%Y"))
IMAE<-MES$IMAE
IMAE<-IMAE["2001-01-01/"]
P<-ggplot2::autoplot(log(IMAE))+xlab("Year")+
ggtitle("LOGARITMO DEL IMAE EN HONDURAS")

```
```{r}
P
```

##  Serie Ruido Blanco (WN)
```{r echo=TRUE}
X_WN<-arima.sim(list(order=c(0,0,0)), n=1000, mean=4, sd=2)
autoplot(X_WN)+
ggtitle("Serie Ruido Blanco")
```

##  Serie Random Walk (RW)
```{r echo=TRUE}
X_RW<-arima.sim(list(order=c(0,1,0)), n=100)
autoplot(X_RW)+
ggtitle("Serie Random Walk")
```

```{r}
white_noise <- arima.sim(list(order = c(0, 0, 0)), n=100)
random_walk <- cumsum(white_noise)
wn_drift <- arima.sim(list(order = c(0, 0, 0)), n=100, mean=0.4)
rw_drift <- cumsum(wn_drift)
plot.ts(cbind(white_noise, random_walk, wn_drift, rw_drift))
```

##  Proceso ARMA

Simulando un proceso AR(1)
```{r}
X_AR1<-arima.sim(list(order=c(1,0,0), ar=c(0.90)), n=100)
autoplot(X_AR1)
```
Simulando un proceso AR(2)
```{r}
X_MA1<-arima.sim(list(order=c(0,0,1), ma=c(-0.98)), n=100)+50
autoplot(X_MA1)
```

Correlación entre el nivel del PIB de Honduras y el de USA
```{r}
USA<-coredata(log(TRIM$PIB_USA["2001-01-01/"]))
HN<-coredata(log(TRIM$PIB["2001-01-01/"]))
cor(USA,HN)

```

Scatter plot 
```{r}
plot(cbind(USA, HN))
```

Correlación entre el la tasa de crecimiento del PIB de Honduras y el de USA
```{r}
USA<-coredata(diff(USA, lag=4))
HN<-coredata(diff(HN, lag=4))
cor(USA,HN)
```
Scatter plot 
```{r}
plot(USA, HN)
```

Función de autocorrelación del PIB de Honduras
```{r}
PIB<-as.ts(HN)
acf(PIB, lag.max = 24, plot=TRUE)
```

Función de autocorrelación parcial del PIB de Honduras
```{r}
PIB<-as.ts(HN)
pacf(PIB, lag.max = 24, plot=TRUE)
```

Función de autocorrelación de un proceso ruído blanco
```{r}
acf(X_WN, lag.max = 24, plot=TRUE)
```


Función de autocorrelación parcial de un proceso ruído blanco
```{r}
pacf(X_WN, lag.max = 24, plot=TRUE)
```

Función de autocorrelación de un proceso RW
```{r}
acf(X_RW, lag.max = 24, plot=TRUE)
```


Función de autocorrelación parcial de un proceso RW
```{r}
pacf(X_RW, lag.max = 24, plot=TRUE)
```


Función de autocorrelación de un proceso AR(1)
```{r}
acf(X_AR1, lag.max = 24, plot=TRUE)
```

Función de autocorrelación parcial de un proceso AR(1)
```{r}
pacf(X_AR1, lag.max = 24, plot=TRUE)
```

Función de autocorrelación de un proceso MA(1)
```{r}
acf(X_MA1, lag.max = 24, plot=TRUE)
```

Función de autocorrelación parcial de un proceso MA(1)
```{r}
pacf(X_MA1, lag.max = 24, plot=TRUE)
```

## Simulación de procesos 


###Estimación de un procesos SARIMA(1,0,1,1,1,1)
```{r}
model    <- Arima(ts(rnorm(100),freq=4), order=c(1,0,1), seasonal=c(1,1,1),
            fixed=c(phi=0.0, theta=-0.0, Phi=0.0, Theta=-0.0))
X_SARIMA<- simulate(model, nsim=200)
plot(X_SARIMA)
```

### Estimación de un proceso ARIMA
```{r echo=TRUE, results='hide'}
x<-arima.sim(list(order=c(0,0,2), ma=c(1.5,-0.75)), n=100)+50
x_fit<-sarima(x, p=2, d=0, q=0)
x_fit$ttable
```

# Pronósticos 

## Modelos introductorios

Pronósticos Naive del IMAE de Honduras vs data observada
```{r echo=TRUE, results='hide'}
imae<-log(MES$IMAE["2001-01-01/2010-12-01"])
IMAE_NAIVE<-naive(imae)
imaef<-ts(fitted(IMAE_NAIVE), frequency=12, start=c(2001/01/01))
imaef<-as.xts(imaef)
autoplot(ts(cbind(imae, imaef), start = c(2001/01/01), frequency = 12 ),
         facets = FALSE)+xlab("Years")
```

Pronósticos del IMAE de Honduras 24 meses en adelante a partir de un proceso SARIMA(1,1,1)
```{r echo=TRUE, results='hide'}
imae<-IMAE["2001-01-01/2010-12-01"]
imaef<-IMAE["/2012-12-01"]
resultado<-sarima.for(imae, n.ahead=24,1,1,1)
```


##  Modelos para hacer pronósticos del PIB de Honduras 

Modelo de regresión

```{r }
library(knitr)
library(dplyr)
library(broom) 
library(AER)
TRIM<-as.xts(read.zoo("FINAL_HN_P.csv", index.column = 1, sep = ";", header=TRUE, format = "%d/%m/%Y"))
M.ols <- lm(log(TRIM$PIB) ~ log(TRIM$PIB_USA))
kable(tidy(M.ols), digits=4, align='c',caption="Regresión entre el nivel del PIB de Honduras con respecto al de USA")
```

Modelo de regresión para el PIB de Honduras
```{r}
INDEX  <-factor(index(TRIM))
dummies<-model.matrix(~INDEX)
TRIM   <-merge(TRIM, dummies, join="left")
Y      <-window(diff(log(TRIM$PIB), lag=4)*100, start="2004-03-01", end="2018-12-01")
Y_USA  <-window(diff(log(TRIM$PIB_USA), lag=4)*100, start="2004-03-01", end="2018-12-01")
DUM_HN <-window(TRIM[, c("INDEX2005.09.01", "INDEX2006.12.01", "INDEX2008.06.01")], start="2004-03-01", end="2018-12-01")
i_HN   <-window(diff(TRIM$TASA_P, lag=1)*100, start="2004-03-01", end="2018-12-01")
REG_HN <- merge(DUM_HN, Y_USA, join="left")
REG_HN <- merge(REG_HN, i_HN,  join="left")
PIB_HN <-sarima(Y, 2,0,0,P=1, D=0, Q=0, 4, xreg=REG_HN)
PIB_HN$ttable
```

Modelo de regresión para el PIB de USA
```{r}
Y_USA     <-window(diff(log(TRIM$PIB_USA), lag=4)*100, start="1990-03-01", end="2018-12-01")
DUM_USA   <-window(TRIM[, c("INDEX2008.12.01", "INDEX2009.12.01")], start="1990-03-01", end="2018-12-01")
PIB_USA   <-sarima(Y_USA, 2,0,0,P=1, D=0, Q=0, 4, xreg=DUM_USA )
PIB_USA$ttable
```

Pronóstico del PIB de USA
```{r}
DUM_USA_N <-window(TRIM[, c("INDEX2008.12.01", "INDEX2009.12.01")], start="2019-03-01", end="2022-12-01")
Y_USA_N   <-sarima.for(Y_USA,16,2,0,0,1,0,0,4, xreg=DUM_USA, newxreg=DUM_USA_N) 
```

Pronóstico del PIB de Honduras
```{r}
dates <- seq(as.Date("2019-03-01"), length = 16, by = "quarter")
DUM_HN_N <-window(TRIM[, c("INDEX2005.09.01", "INDEX2006.12.01", "INDEX2008.06.01")], start="2019-03-01", end="2022-12-01")
Y_USA_N   <- xts(x=Y_USA_N$pred, order.by = dates)
REG_HN_N<- merge(DUM_HN_N, Y_USA_N, join="left")
data <- rep(1, 16)
i_HN_N = xts(x = data, order.by = dates)
REG_HN_N<- merge(REG_HN_N, i_HN_N, join="left")
Y_N<-sarima.for(Y,16,2,0,0,1,0,0,4, xreg=REG_HN, newxreg=REG_HN_N) 
```

## Simulación de shock en el PIB de USA
Simulación
```{r}
dates <- seq(as.Date("2019-03-01"), length = 16, by = "quarter")
shock <-c()
shock[1]<- 0
shock[2]<- -3*(1/-0.1896)
for(i in 3:16 ){
  shock[i]<-0.85*shock[i-1]
}
shock_Y_USA= xts(x = shock, order.by = dates) 
REG_SHOCK<-window(TRIM[, c("INDEX2008.12.01")], start="2019-03-01", end="2022-12-01")
REG_SHOCK<- merge(REG_SHOCK, shock_Y_USA, join="left")
Y_USA_SHOCK<-sarima.for(Y_USA,16,2,0,0,1,0,0,4, xreg=DUM_USA, newxreg=REG_SHOCK) 
```

Transimisión del shock al PIB de Honduras
```{r}
Y_USA_S <- xts(x=Y_USA_SHOCK$pred, order.by = dates)
REG_HN_S<- merge(DUM_HN_N, Y_USA_S, join="left")
REG_HN_S<- merge(REG_HN_S, i_HN_N, join="left")
Y_S<-      sarima.for(Y,16,2,0,0,1,0,0,4, xreg=REG_HN, newxreg=REG_HN_S) 
```

